 智慧財產法院刑事附帶民事判決
                                   99年度重附民上字第5號
上  訴  人
即被上訴人　宏石企業有限公司
法定代理人　洪文良
訴訟代理人　方春意律師
被  上訴人
即  上訴人　江松即冠泓企業社
訴訟代理人　黃順天律師
上列當事人間因被上訴人即上訴人江松即冠泓企業社違反著作
權法之附帶民事訴訟案件，兩造均不服臺灣高雄地方法院中華民
國99年8 月27日第一審附帶民事訴訟判決（99年度智附民字第2
號），提起上訴，本院判決如下：
    主  文
原判決撤銷。
江松即冠泓企業社應給付宏石企業有限公司新台幣壹佰捌拾萬
貳仟柒佰元及自民國99年1 月19日起至清償日止，按年息百分之
五計算之利息。
宏石企業有限公司、江松即冠泓企業社其餘上訴均駁回。
本判決第二項於宏石企業有限公司以新台幣陸拾萬元為江松即
冠泓企業社預供擔保後，得假執行。但江松即冠泓企業社如於
假執行程序實施前，以新台幣壹佰捌拾萬元為宏石企業有限公司
預供擔保後，得免為假執行。
宏石企業有限公司其餘假執行之聲請駁回。
    事實及理由
一、上訴人即被上訴人宏石企業有限公司（下稱宏石公司）於原
    審起訴主張被上訴人即上訴人江松即冠泓企業社（下稱江
    松）於民國（下同）97年8 月間，未經宏石公司之同意，
    擅自重製原告享有著作財產權之電腦程式著作「動物奇觀」
    ，且於該動物奇觀之IC板上，擅自使用宏石公司享有商標專
    用權之「GPS 」（商標註冊號數：00000000）及閃電形商標
    （商標註冊號數：00000000），並對外販售。經宏石公司派
    員以新台幣（下同）38萬元向江松購得200 片「動物奇觀
    」IC板（每片各1,900 元），始查獲上情。被告上開侵權行
    為，致原告受有著作權財產權損失500 萬元、商標權損失
    285 萬元、商譽損失200 萬元，爰依著作權法第88條、第89
    條、第99條及商標法第61條第1 項前段、第63條第1 項第3
    款、第64條規定，請求：（一）江松應給付宏石公司985
    萬元，及自起訴狀繕本送達翌日起至清償日止，按週年利率
    5% 計 算之利息。（二）江松應負擔費用，將臺灣高雄地
    方法院99年度智易字第3 號刑事判決書主文及事實欄暨本案
    民事最後事實審判決書之法院名稱、案號、當事人、案由、
    代理人及主文之內容，以長25公分、寬19公分之篇幅，刊登
    於自由時報、經濟日報、工商時報之頭版3 日。（三）願供
    擔保請准宣告假執行。江松對宏石公司之主張，則以其係
    因宏石公司之教唆陷害而販賣扣案之盜版光碟，其並未侵害
    宏石公司之權利，宏石公司亦無損害賠償等語置辯。原審依
    刑事判決認定江松有罪之犯罪事實，判命江松應給付
    250 萬元及自99年1 月19日起至清償日止，按週年利率百分
    之5 計算之利息，及江松應負擔費用，將本案民事最後事
    實審判決書法院欄、案號、當事人欄、案由、主文欄，以長
    二十五公分、寬十九公分之篇幅，登載於經濟日報全國版任
    一版壹日。並准宏石公司以83萬元為江松預供擔保後，得
    假執行。但江松如於假執行程序實施前，以250 萬元為宏
    石公司預供擔保，得免為假執行。宏石公司聲明不服，提起
    上訴，聲明求為判決：（一）原審判決駁回宏石公司之請求
    在535 萬元之範圍內廢棄；（二）上廢棄部分，江松應再
    給付宏石公司535 萬元及自99年1 月19日起至清償日止，按
    年息5% 計 算之利息。（三）願供擔保請准宣告假執行。宏
    石公司之主張除與原判決記載相同者，茲予引用外，補稱略
    以：（一）就著作權損失部分：原審既認江松之侵害行為
    係屬故意且情節重大，卻僅酌量一般侵害之100 萬元以下之
    賠償數額，自屬不妥，宏石公司認此部分之損害應為300 萬
    元，故除原審判決之60萬元外，被上訴人應再給付240 萬元
    。（二）就商標權損失部分：原審判決以江松遭查獲販售
    盜版「動物奇觀」電路板之次數僅有一次，故依商標法第63
    條第1 項第3 款規定，就查獲商品零售單價之1,000 倍計算
    ，江松應賠償宏石公司190 萬元，然參照本案刑事判決記
    載，由該判決書中所提及之江松與何文宗通話之電話譯文
    內容可知，江松自承生產之盜版「動物奇觀」電路板至少
    3,000 至5,000 片，故江松雖僅被查獲一次，然其侵害行
    為可謂重大，且宏石公司為確認江松之犯行而匯款予江松
    之貨款已達38萬元，故宏石公司認此部分應以1,500 倍計
    算，亦即除原審判決之190 萬元外，應增加給付95萬元。（
    三）就商譽權損失部分：原審判決認江松以明顯低於正版
    單價之1,900 元販售盜版「動物奇觀」電路板，且購買者多
    為具有一定規模之廠商，而非一般消費大眾，應能明顯判斷
    江松販售之電路板為仿品，故不影響宏石公司之聲譽而駁
    回此部分請求，惟江松縱以大量銷售予知情之商家，但亦
    不能避免該商家再轉售下游商標或消費者，故購買者是否均
    為具有一定規模之廠商，即屬有疑，而一般消費者自電玩雜
    誌或遊戲畫面知悉「動物奇觀」乃宏石公司之產品，則該等
    不良品質之仿品，將造成消費者之觀感不佳進而拒絕購買，
    而對宏石公司之商譽造成影響，故就商譽權之部分，江松
    仍應就宏石公司之損害賠償200 萬元，綜上所述，江松應
    再給付宏石公司535 萬元。並就江松所提之上訴答辯聲明
    ：上訴駁回。
二、江松對原審所為部分敗訴判決，亦聲明不服，請求上訴，
    其上訴聲明求為判決：（一）原判決不利於江松部分廢棄
    。（二）上廢棄部分，宏石公司在第一審之訴駁回。（三）
    如受不利判決，願供擔保請准免為假執行。江松之主張及
    答辯，除與刑事上訴理由狀記載相同，認江松之行為係因
    宏石公司之陷害教唆，不構成犯罪外，並補稱略以：若本件
    江松仍應受有罪之判決，江松所販賣之動物奇觀IC板包
    含宏石公司之商標權及著作權，該商標權已表彰該商品即包
    含著作權之價值，若將該商品之著作權另行計價，則屬重複
    計價。原審判決計算宏石公司所受之損害時，已就商標權及
    著作權併計，顯將同一商品重複計價而計算宏石公司所受損
    害，顯已違反民法第216 條之規定。又本件刑事判決認定上
    訴人之行為乃販賣，其情節應較製造為輕，且僅有一次，原
    審判決依商標法第63條第1 項第3 款規定，判決應就查獲商
    品零售單價之1,000 倍計算損害賠償額顯屬過高，另本件違
    反著作權部分亦屬販賣，且情節較製造為輕亦僅有一次，自
    非屬情節重大，原審判決認定本件屬著作權法第88條第3 項
    所規定之情節重大情形，顯有不當。並就宏石公司所提之上
    訴答辯聲明：上訴駁回。
三、按附帶民事訴訟之判決，應以刑事訴訟判決所認定之事實為
    據，刑事訴訟法第500 條前段定有明文。本件宏石公司主張
    江松未經其同意或授權，即擅自販售盜版「動物奇觀」電
    路板，侵害宏石公司之商標權及著作財產權等事實，業據本
    院99年度刑智上訴字第77號判決以江松犯商標法第82條販
    賣仿冒商標商品罪、著作權法第91條之1 第2 項明知係侵害
    著作財產權之重製物而散布罪等罪，判處江松有期徒刑6
    月，有該刑事判決書在卷可按，江松以販售盜版「動物奇
    觀」電路板，侵害宏石公司商標、著作權一事，自堪信為真
    實。次按因故意或過失，不法侵害他人之權利者，負損害賠
    償責任；商標權人對於侵害其商標權者，得請求損害賠償；
    因故意或過失，不法侵害他人之著作財產權者，負損害賠償
    責任，民法第184 條第1 項、商標法第61條第1 項及著作權
    法第88條第1 項分別定有明文。江松未經宏石公司同意或
    授權，即擅自販售盜版「動物奇觀」之電路板，而侵害宏石
    公司之商標權及著作財產權，自應負侵權行為之損害賠償責
    任。又按商標權及著作權係各自保障不同之無體財產權，其
    雖附著於商品而表現，然真正受侵害之客體，並非該商品，
    而係被侵權商標所表彰之商標權，以及被侵害著作上附著之
    著作表達，且侵害商標權並不當然侵害著作權，故原審分別
    計算被侵害商標權及著作權損害賠償，並無不當，江松抗
    辯原審重複計算損害賠償等語，則無理由。
四、再按因犯罪而受損害之人，於刑事訴訟程序得附帶提起民事
    訴訟，對於被告及依法負賠償責任之人，請求回復其損害。
    前項請求之範圍，依民法之規定。刑事訴訟法第487 條第1
    、2 項定有明文。故本院依據宏石公司之主張計算江松應
    負之損害賠償如下：
(一)著作權損失部分：
    宏石公司主張依著作權法第88條第1 項規定，即「…依前項
    規定，如被害人不易證明其實際損害額，得請求法院依侵害
    情節，在新臺幣一萬元以上一百萬元以下酌定賠償額。如損
    害行為屬故意且情節重大者，賠償額得增至新臺幣五百萬元
    」，請求江松賠償著作財產權之損失500 萬元。原審審酌
    江松販售之盜版「動物奇觀」電路板達200 片，數量匪少
    ，惟該盜版之200 片電路板侵害者均為同一「動物奇觀」電
    腦程式著作，宏石公司請求依前開規定以500 萬元酌定江松
    之賠償金，尚屬過高，原審認宏石公司得請求江松賠償
    其著作權所受之損害金額以60萬為適當。本院審酌本次查獲
    之盜版電路板200 片，係江松應宏石公司經理何文宗之要
    求所販售，其數量係受制於宏石公司之請求，雖不能證明係
    宏石公司要求江松販售盜版電路板，但亦不能證明江松
    除本次查獲犯行外，尚有其他販售盜版電路板犯行，故宏石
    公司主張江松販售之盜版電路板絕非此200 片，故原審所
    核損害賠償過輕一語，尚難採信。本院亦認如以宏石公司於
    偵查中所提正版之價錢3,000 元（見偵1 卷第88至91頁），
    計算本次查獲侵害著作財產權之損失，則原審核定之60萬元
    【3,000元×200＝60萬元】，應屬適當。
(二)商標權損失部分：
    宏石公司主張依商標法第63條第1 項第3 款規定，即就查獲
    商品零售單價500 倍至1,500 倍之金額定賠償金額，請求江
    松應負侵害商標權之損害賠償責任285 萬元。原審認本件
    查獲侵害原告「GPS 」、閃電形商標之盜版「動物奇觀」電
    路板單片售價為1,900 元，宏石公司主張以上開單價之
    1,500 倍計算賠償金額，尚屬過高，原審斟酌江松經營冠
    泓企業社，從事電路板代工，以合法掩護非法並自大陸地區
    取得盜版電路板販售，惟經查獲販售盜版「動物奇觀」電路
    板之次數僅有1 次，核其情狀，認以零售單價之1,000 倍計
    算損害賠償金額，較為妥當。按此計算，宏石公司請求江松
    賠償因商標權所受侵害之金額為190 萬元【1,900 元×
    1,000 ＝190 萬元】。本院審酌商標權之侵害，係侵害商標
    所表彰辨識商品來源及品質之無體財產權，並非侵害表彰該
    商標之商品價值，故商標法第63條第1 項第3 款係屬法定賠
    償額之計算方式，而依據商標法第63條第1 項第3 款但書之
    規定，就所查獲商品超過1,500 件時，以其總價額定賠償金
    額，故以查獲件數之零售單價計算侵害商標權之損害賠償時
    ，1,500 件係一上限規定，則以本件查獲之200 片比例計算
    之，應以633 倍為適當，故以此計算其損害賠償額應為120
    萬2 千7 百元【1,900 元×633 ＝120 萬2 千7 百元】。又
    前項賠償金額顯不相當者，法院得予酌減之，商標法第63條
    第2 項固定有明文，且依其規定，係以前項各款計算損害賠
    償額時均有適用。爰參酌民事訴訟法第222 條之立法意旨，
    審酌本件被害人宏石公司長期經營維護該公司之商標權（見
    刑事偵1 卷第68頁至87頁所附之雜誌行銷廣告），而江松
    亦長期經營販售電路板業務，應就尊重他人智慧財產權有較
    高之注意義務，及兩造之資力等一切情況，本件侵害商標權
    部分，以120 萬2 千7 百元計算，並無顯不相當之情形，併
    此敘明。
(三)商譽損失部分：
    宏石公司主張依商標法第63條第3 項規定，商標權人之業務
    上信譽，因侵害而致減損時，並得另請求賠償相當之金額。
    本件宏石公司以其在電腦遊戲業界頗富盛名，因江松販賣
    仿冒宏石公司商標之商品，致使市場對宏石公司之產品品質
    產生諸多誤會，對宏石公司之商譽造成損害，故請求商譽上
    之損害賠償200 萬元等語。惟按所謂業務上信譽，應指營業
    信譽或商譽而言。其是否受有減損，只需商標專用權人所提
    供商品或服務之社會評價，在同業及消費者之觀念上認為有
    所貶損，即足當之。當仿冒之商品與真品已造成消費者混淆
    ，其流入市面稀釋商標專用權人之真品或影響真品之社會評
    價，即屬侵害商標專用權人業務上之信譽（最高法院99年度
    台上字第1180號判決意旨參照）。本件查獲之盜版電路板，
    係由宏石公司委由經理何宗文所訂購，其並未流入市面，故
    宏石公司所稱影響其產品品質一事，自屬不能證明，且宏石
    公司亦未舉證證明其確受有上開信譽上損害，及其所受損害
    與江松之侵權行為間有因果關係。故宏石公司此部分請求
    ，於法不合，不應准許。
(四)判決書登報部分：
    宏石公司主張依著作權法第89條、第99條、商標法第64條規
    定，請求江松負擔費用，將臺灣高雄地方法院99年度智易
    字第3 號刑事判決書主文及事實欄暨本案民事最後事實審判
    決書之法院名稱、案號、當事人、案由、代理人及主文之內
    容，以長25公分、寬19公分之篇幅，刊登於自由時報、經濟
    日報、工商時報之頭版3 日。原審判決以著作權法第99條之
    判決係指刑事判決而言，蓋關於民事判決之刊載已規定於同
    法第89條，且同法第99條之立法理由明白指出本條係參考刑
    事訴訟法第315 條規定而來，故本條之登報應以刑事裁定為
    之（智慧財產法院97年度附民上字第1 號判決參照），故不
    應准許，為有理由。然原審以著作權法第89條、商標法第64
    條規定，判決江松應負擔費用，將本案民事最後事實審判
    決書法院欄、案號、當事人欄、案由、主文欄，以長二十五
    公分、寬十九公分之篇幅，登載於經濟日報全國版任一版壹
    日，對此部分，宏石公司並未上訴，江松則聲明不服。而
    按權利人得請求由侵權人負擔費用，將判決書內容全部或一
    部登載新聞紙、雜誌，著作權法第89條、商標法第64條固定
    有明文，惟此乃屬權利人請求為回覆信譽之處分，其方法及
    範圍如何方為適當，法院仍應參酌被害人之請求及其身份、
    地位、被害程度等各種情事而為裁量。且所謂適當之處分，
    應係指該處分在客觀上足以回復被害人之信譽且屬必要者而
    言（司法院釋字第656 號參照）。故商標法第64條僅規定商
    標權人得請求登報，但法院仍得審酌個案情節判斷是否必要
    （智慧財產法院98年民商上字第10號、最高法院99年台上字
    第1259號民事判決可資參照），此於著作權關於判決書是否
    登報部分，亦應有其適用。本院審酌江松所販售予宏石公
    司經理何文宗之電路板，尚未對外散布，且已經扣案為刑事
    案件之證據而無從流通，江松亦係首次與何文宗買賣，此
    外復查無其他證據證明江松有其他販賣行為，難認宏石公
    司之信譽受有損害，故本件並無請求江松登報回復信譽之
    必要，故認宏石公司主張將本件刑事附帶民事判決登報部分
    ，亦無理由，應予駁回。
五、綜上所述，宏石公司依刑事訴訟法第487 條、民法第184 條
    第1 項、著作權法第88條第1 項、第3 項、商標法第61條第
    1 項、第63條第1 項第3 款之規定，請求江松給付著作財
    產權之侵害60萬元及商標權之侵害120 萬元，合計180 萬元
    之損害賠償及自起訴狀繕本送達翌日即99年1 月19日起至清
    償日止，按週年利率5 ％計算之利息，為有理由，應予准許
    。原審為宏石公司、江松各自部分敗訴之判決，自有違誤
    ，上訴論旨指摘原判決各該部分不當，求予廢棄改判，為有
    理由，應由本院依刑事訴訟法第490 條本文規定準用同法第
    369 條第1 項前段規定撤銷自為判決。至宏石公司及江松
    其餘逾上開准許請求部分之上訴，均於法無據，揆諸上開規
    定，應準用同法第368 條規定予以駁回。另兩造均陳明願供
    擔保請准宣告假執行及免為假執行，爰分別酌定相當擔保金
    額准許之。又訴訟費用並未在刑事訴訟法第491 條準用之列
    ，刑事附帶民事訴訟判決中應毋庸命當事人負擔，附此敘明
    。
六、兩造其餘之攻擊或防禦方法，及未經援用之證據，經本院斟
    酌後，認為均不足以影響本判決之結果，自無逐一詳予論駁
    之必要，併此敘明。
據上論結，本件上訴為一部有理由，一部無理由，依智慧財產案
件審理法第1 條、第27條第2 項、刑事訴訟法第490 條本文、第
369條第1項前段、第368條，判決如主文。
中　　華　　民　　國　　100　 年　　4　　 月　　28 　　日
                    智慧財產法院第二庭
                          審判長法  官　陳忠行
                                法  官　蔡惠如
                                法  官　熊誦梅
以上正本證明與原本無異。
如不服本判決，應於收受送達後10日內向本院提出上訴書狀，其
未敘述上訴之理由者並得於提起上訴後10日內向本院補提理由書
（均須按他造當事人之人數附繕本）。
中　　華　　民　　國　　100　 年　　5　　 月　　5　　 日
                                書記官  陳士軒